臺灣花蓮地方法院民事判決
111年度家續字第1號
請  求  人  
即原案被告  甲○○  

            乙○○  

            丙○○  


共      同
訴訟代理人  鄭敦宇律師
請  求  人  
即原案被告  丁○○  

相  對  人  
即原案原告  戊○○  


上列當事人間請求分割遺產事件（案號：本院111年度家繼訴字
第5號），兩造於民國111年8月31日在本院成立和解，請求人請
求繼續審判，本院裁定如下：
    主  文
請求駁回。
    理  由
一、請求意旨略以：甲○○前委任鄭道樞律師為訴訟代理人時，因
    罹患失智症，甲○○顯然無從理解、辨識委任之效果及意義，
    而無行為能力及訴訟能力，其委任律師或本人為訴訟上和解
    之行為均無效，系爭和解有無效或得撤銷之原因，請求法院
    就系爭事件繼續審判，並為甲○○選任特別代理人。
二、按和解有無效或得撤銷之原因者，當事人得請求繼續審判，
    民事訴訟法第380條第2項定有明文。訴訟上之和解，為私法
    上之法律行為，同時亦為訴訟法上之訴訟行為，即一面以就
    私法上之法律關係止息爭執為目的，而生私法上效果之法律
    行為，一面又以終結訴訟或訴訟之某爭點為目的，而生訴訟
    法上效果之訴訟行為，兩者之間，實有合一不可分離之關係
    ，故其行為如有私法上或訴訟法上無效或得撤銷之事由存在
    ，不問何者，均屬民事訴訟法第380條第2項所謂和解有無效
    或得撤銷之原因，當事人自得以之為請求繼續審判之理由（
    最高法院43年度台上字第1075號判決意旨參照）。而所謂私
    法上無效或得撤銷之事由，例如和解有內容違反法律強制禁
    止規定或背於公序良俗，或和解有詐欺、脅迫、錯誤（錯誤
    應受民法第738條之限制）等情形；所謂訴訟法上無效或得
    撤銷之事由，例如和解之當事人無當事人能力或無訴訟能力
    、當事人不適格、訴訟代理人無特別代理權等情形。且該無
    效或得撤銷原因之有無，悉依和解成立時之狀態決之，不包
    括和解成立前存在或和解成立後發生之事由在內，從而倘無
    民事訴訟法第380條第2項之情形，自無繼續審判之可言。又
    繼續審判之請求顯無理由者，得不經言詞辯論，以判決駁回
    之，此亦為民事訴訟法第380條第4項準用同法第502條第2項
    所明定。
三、經查：
(一)兩造前於民國111年8月31日，經請求人即原案被告甲○○、丁○○、戊○○、乙○○、其等之原案訴訟代理人鄭道樞律師、原案
    被告己○○、相對人即原案原告丙○○、丙○○之原案訴訟代理人
    吳育胤律師到庭同意而為和解之意思表示，就系爭事件成立
    訴訟上和解，業經本院核閱系爭事件卷宗確認無誤。
(二)請求人固以前揭理由請求本院繼續審判，並提出請求人甲○○
    之佛教慈濟醫療財團法人花蓮慈濟醫院門診病歷單、身心障
    礙證明申請表、身心障礙鑑定報告、身心障礙者鑑定表、中
    華民國身心障礙證明等件為證，惟失智症屬腦神經退化之慢
    性疾病，其發病週期因人而異，精神狀況時好時壞，則請求
    人甲○○既未經監護宣告，其究有無當事人能力及訴訟能力，
    即應分別視其於委任訴訟代理人及為和解時，有無當事人能
    力及訴訟能力而定，非可以其罹有失智症即概論其為任何之
    行為均無當事人能力及訴訟能力。
(三)從而，請求人甲○○於原案審理中之四次庭期，均親自到庭，
    經原案法官詢問請求人甲○○之姓名、性別、出生年月日、身
    分證統一編號、住居所等事項，請求人甲○○均能正確回答無
    訛，且於數次庭期及做成和解筆錄時，原案法官、到庭之請
    求人丁○○、戊○○、乙○○及兩造之訴訟代理人吳育胤律師、鄭
    道樞律師等人，均全程在場聽聞，並當庭與請求人甲○○有所
    互動，然未有任何人認請求人甲○○之行為舉止有何不妥，並
    當庭向原案法官聲明請求確認請求人甲○○之意思表達能力，
    自無從據以請求人甲○○罹有失智症，率加推斷請求人甲○○於
    原案訴訟中已達不能為意思表示或受意思表示或不能辨識其
    意思表示之效果而無行為能力及訴訟能力。此外，本件和解
    內容並無違反法律強制禁止規定或背於公序良俗，請求人亦
    未就該和解內容究有有何其他無效或得撤銷之情事為具體指
    摘並舉證證明，或和解有詐欺、脅迫、錯誤等情形，不足認
    系爭和解有其他無效或得撤銷之原因，故其所為繼續審判之
    請求，顯無理由，於法未合。
(四)本件請求既顯無理由，本院認毋庸再命請求人補正追加相對
    人即原案被告己○○，以免耗費無益之司法資源，並使原案被
    告己○○受無益之訟累；且原案訴訟業已終結，自無為甲○○選
    任特別代理人之必要，附此敘明。
四、綜上所述，系爭和解應屬合法有效成立，並無法律上無效或
    得撤銷之原因存在，請求人請求繼續審判部分，顯無理由，
    應予駁回。　
五、本件事證已臻明確，兩造其餘之攻擊或防禦方法及所用之證
    據，經本院斟酌後，認為均不足以影響本判決之結果，爰不
    逐一論列，附此敘明。　　　　
六、訴訟費用負擔之依據：家事事件法第51條、民事訴訟法第78
    條。 　　
中　　華　　民　　國　　111 　年　　11　　月　　14　　日
                    家事法庭  法  官    邱佳玄
正本係照原本作成。
如對本判決上訴，須於判決送達後20日之不變期間內，向本院提
出上訴狀。
如委任律師提起上訴者，應一併繳納上訴審裁判費。
中　　華　　民　　國　　111 　年　　11　　月　　15　　日

　　　　　　　　　　          書記官    鄭  儒